【裁判字號】    99,交抗,2119
【裁判日期】    991130
【裁判案由】    違反道路交通管理處罰條例
【裁判全文】
臺灣高等法院交通事件裁定            99年度交抗字第2119號
抗  告  人
即受處分人  趙漢軍
上列抗告人因違反道路交通管理處罰條例案件，不服臺灣臺北地
方法院，中華民國99年10月29日所為裁定（99年度交聲字第1098
號），提起抗告，本院裁定如下：
    主  文
抗告駁回。
    理  由
一、原裁定意旨略以：受處分人趙漢軍於民國99年4月26日上午7
    時許，騎乘其所有之車牌BGZ-405號重型機車，行經設有燈
    光號誌管制之臺北縣永和市○○路○段35巷口之交岔路口時
    ，違規闖紅燈左轉秀朗路2段，經臺北縣政府警察局永和分
    局警員當場填製北縣警交大字第C00000000號舉發違反道路
    交通管理事件通知單舉發，再經交通部公路總局臺北區監理
    所板橋監理站（下稱原處分機關）於99年6月24日以板監裁
    字第裁41-C00000000號違反道路交通管理事件裁決書，依道
    路交通管理處罰條例第53條第1項、第63條第1項第3款之規
    定，裁處罰鍰新臺幣（下同）1,800元，並記違規點數3點。
    受處分人雖以其當時騎乘機車沿秀朗路2段35巷行駛，途經
    秀朗路2段35巷與秀朗路2段之路口時，左轉秀朗路2段，抵
    達早餐店，受處分人不確定當時燈號為何，惟以警員所在位
    置，應看不見受處分人左轉後之路徑；另受處分人所行駛之
    路線，亦非屬交岔路口之範圍云云。惟查：受處分人於99年
    4月26日上午7時許，騎乘其所有之車牌BGZ-405號重型機車
    ，沿臺北縣永和市○○路○段35巷行駛，途經設有燈光號誌
    管制之秀朗路2段35巷與秀朗路2段之交岔路口時，違規闖紅
    燈左轉秀朗路2段等情，業據證人蔡明翰證述明確，並有現
    場照片及舉發違反道路交通管理事件通知單附卷可稽，受處
    分人亦不否認其有於前揭時間騎乘上開機車由秀朗路2段35
    巷左轉秀朗路2段之行為。證人蔡明翰明確證稱其當時係在
    臺北縣永和市○○路243巷41號前執勤，該處距離上開交岔
    路口僅約1、2百公尺，受處分人指：警員所在位置，看不見
    伊行駛路徑云云，已屬無據。茲受處分人既未就執勤警員之
    舉發有誤提出確實證據以供調查，亦無任何證據足資證明執
    勤警員有捏造事實違法取締之情事，則執勤警員本其維護交
    通秩序、安全職責所為之舉發，自應受到合法、正確之推定
    ，且受處分人闖紅燈左轉，係屬發生於瞬間之動態違規行為
    ，要求舉發警員及時拍照或攝影存證，客觀上誠屬不易，而
    闖紅燈之違規事實，由人之感官即可判定，非必以科學儀器
    始能得知，尚難以執勤警員並無拍照或攝影等其他佐證，即
    認其證言不可信，況執勤警員與受處分人素不相識，亦無怨
    隙，衡情斷無設詞攀誣、構陷受處分人之可能，其證言應屬
    可信。受處分人所辯：警員無補強之相關物證云云，自不足
    以據為有利於受處分人之認定。至受處分人謂：闖紅燈係指
    駕駛人於紅燈時，行車軌跡經黃網格線區域，再直行、左轉
    或右轉，本案受處分人所行駛之路線，並非屬交岔路口之範
    圍云云。按「交岔路口」，係指2個以上之道路相交會處而
    言，至所謂「網狀線」，則係「用以告示車輛駕駛人禁止在
    設置本標線之範圍內臨時停車，防止交通阻塞。其劃設規定
    如下：一、設有行車管制號誌路口不予劃設。二、未設有行
    車管制號誌路口，視需要劃設。三、接近鐵路平交道應予劃
    設，但無劃設空間者不在此限。四、常受交通管制或其他原
    因需限制不得臨時停車之地點，視需要劃設。」此觀道路交
    通標誌標線號誌設置規則第173條規定即明，足見交岔路口
    非必劃設網狀線，亦即網狀線是否存在，實與交岔路口之判
    斷無涉。本案受處分人闖紅燈之地點既係「秀朗路2段35巷
    」與「秀朗路2段」此二道路相交會處，自屬「交岔路口」
    無訛，縱其間並未劃設網狀線，亦無礙於該處係交岔路口之
    認定。受處分人徒以上開路口並無網狀線為由，辯稱違規地
    點非屬交岔路口云云，洵屬無稽。綜上所述，受處分人確有
    於前揭時、地騎乘上開機車行經有燈光號誌管制之交岔路口
    闖紅燈之違規行為，從而，原處分機關依道路交通管理處罰
    條例第53條第1項、第63條第1項第3款規定，裁處受處分人
    罰鍰1,800元，併記違規點數3點，核無違誤。受處分人猶執
    前詞，聲明異議，為無理由，應予駁回等語。
二、抗告意旨略以：本件就員警觀測點，在永和分局函文中為「
    本案為正於得和路243巷、秀朗路口停等紅燈之員警親眼目
    睹而攔停舉發」，而員警於法院時證稱：於得和路243巷41
    號前，而兩地相距約1、2百公尺，而抗告人於收受裁定書，
    後至德和路243巷41號前實地勘查，因車道有曲度非筆直，
    無論由右側車道邊、右側車道中、中央分向線，甚至左側車
    道都無法看到早餐店及秀朗路上之行穿越道，足認員警製作
    不實公文書及行徑路線圖、設詞誣攀抗告人。又秀朗派出所
    常將查扣之車輛違規停放於永和市○○路96至100號前紅線
    路邊，影響人車安全。況目前行車紀錄器非常普遍，應可應
    付一般路況錄影，本案未見此類物證，原因不得而知云云。
三、經查：
  (一)按汽車駕駛人，行經有燈光號誌管制之交岔路口闖紅燈者，
    處1,800元以上5,400元以下罰鍰，並記違規點數3點，道路
    交通管理處罰條例第53條第1項、第63條第1項第3款分別定
    有明文。而所謂闖紅燈，係指車輛面對圓形紅燈時，仍逕予
    穿越路口至銜接路段，不論左轉、直行或迴轉，均屬闖紅燈
    之行為。又交通警察掣單舉發違反道路交通管理處罰條例所
    列之違規事實，本質上為行政處分，係公務員基於職務上權
    力，依法就特定具體事件所為具公法上效果之單方面行政行
    為，基於公務員為公法上行為具有公信力之原則，該行政行
    為當可被推定為真正，其據以依法處分之事實認定亦為正確
    無誤，法院若查無證據足資證明員警捏造事實違法取締之情
    事，則執勤警員本其維護交通秩序、安全職責所為之舉發事
    實，自應受到合法、正確之推定。
  (二)本件抗告人趙漢軍於於99年4月26日上午7時許，騎乘車牌BG
    Z-405號重型機車，行經臺北縣永和市○○路○段35巷口之交
    岔路口時，違規「紅燈左轉」秀朗路2段，經警攔停掣單舉
    發，並將通知單交予抗告人收受等情，業據證人即舉發警員
    蔡明翰於原審證述綦詳（見原審卷第23頁背面至第24頁），
    並有舉發通知單影本、臺北縣政府警察局永和分局99年5 月
    20日北縣警永交字第099001693618號函1份、違規現場照片1
    張在卷可稽（見原審卷第13至15頁）。又證人蔡明翰係執行
    交通勤務之公務員，與抗告人素不相識，自無可能甘冒觸犯
    偽證之罪責，構詞誣陷抗告人。而證人蔡明翰於原審明確證
    稱：當時係站在永和市○○路243巷41號前，而得和路243巷
    與秀朗路2段35巷是相對的，伊看到當時秀朗路2段與秀朗路
    2段35巷口的號誌是紅燈，受處分人從秀朗路2段35巷左轉秀
    朗路2段，伊就從得和路243巷右轉秀朗路2段將受處分人攔
    停等語（見原審卷第23頁反面至第24頁），抗告人並於原審
    自承：「我當天騎乘機車在秀朗路二段35巷行駛，後來到了
    秀朗路二段35巷與秀朗路二段口時，左轉秀朗路二段到早餐
    店去（當庭繪製行駛路線圖），我不確定當時交叉路口的燈
    號為何，…」等語（見原審卷第23頁），是證人蔡明翰縱未
    目睹抗告人違規左轉前之行車動態，亦無誤認抗告人違規事
    實之虞。證人蔡明翰之證言既無顯著瑕疵或與事實不符之處
    ，自值採信。抗告人徒執自行拍攝之照片任指依證人蔡明翰
    所在地點無法看到其違規左轉云云，洵不足採。又本件抗告
    人違規事證甚明，縱乏錄影或照片佐證，亦不影響違規事實
    之認定。至員警有無將查扣之車輛違規停放於放邊影響行車
    安全，更與本件違規事實無涉。抗告意旨猶執前詞，指摘原
    裁定不當，自非可採。
  (三)綜上，原處分機關依道路交通管理處罰條例第53條第1項之
    規定，裁處抗告人罰鍰1,800元，並依同條例第63條第1項第
    1 款規定，記違規點數3點，並無違誤。原審駁回抗告人異
    議之聲明，亦無不合。抗告人提起本件抗告，為無理由，應
    予駁回。
四、據上論結，應依道路交通事件處理辦法第25條，刑事訴訟法
    第412條，裁定如主文。
中    華    民    國    99    年    11    月    30    日
                  刑事第七庭  審判長法  官  趙功恆
                                    法  官  游紅桃
                                    法  官  楊智勝
以上正本證明與原本無異。
不得再抗告。
                                    書記官  林桂玉
中    華    民    國    99    年    12    月    2     日

司法院資訊處製作；財團法人民間司法改革基金會備份。
